臺灣桃園地方法院民事裁定
111年度消債更字第132號
聲  請  人  
即  債務人  魏伯丞
代  理  人  胡宗典法扶律師
上列當事人因聲請消費者債務清理更生事件，本院裁定如下：
    主  文
債務人魏伯丞自民國一一一年六月二十八日下午四時起開始更生
程序。並命司法事務官進行本件更生程序。
    理  由
一、聲請意旨略以：聲請人目前擔任UBEREAT外送員，每月收入
    約新臺幣（下同）2萬3000元，名下除自用小客車3輛、大型
    重型機車1輛、普通重型機車1輛外，並無其他財產，無擔保
    或無優先權之債務總額205萬785元。雖曾於民國111 年3月1
    5日向本院聲請消費者債務清理之調解，然因最大債權銀行
    即中國信託商業銀行股份有限公司（下稱中國信託銀行）認
    為無調解之可能而未到庭，以致調解不成立。又聲請人無擔
    保或無優先權之債務總額未逾1200萬元，且未經法院裁定開
    始清算程序或宣告破產，爰聲請裁定准予更生等語。
二、按債務人不能清償債務或有不能清償之虞者，得依消費者債
    務清理條例（下稱消債條例）所定更生或清算程序，清理其
    債務；債務人無擔保或無優先權之本金及利息債務總額未逾
    1200萬元者，於法院裁定開始清算程序或宣告破產前，得向
    法院聲請更生；法院開始更生程序之裁定，應載明其年、月
    、日、時，並即時發生效力，消債條例第3條、第42條第1 
    項及第45條第1項分別定有明文。次按債務人對於金融機構
    負債務者，在聲請更生或清算前，應向最大債權金融機構請
    求協商債務清償方案，或向其住、居所地之法院或鄉、鎮、
    市、區調解委員會聲請債務清理之調解；協商或調解成立者
    ，債務人不得聲請更生或清算。但因不可歸責於己之事由，
    致履行有困難者，不在此限；消債條例施行前，債務人依金
    融主管機關協調成立之中華民國銀行公會會員，辦理消費金
    融案件無擔保債務協商機制與金融機構成立之協商，準用前
    2 項之規定，同條例第151條第1項、第7項、第9項定有明文
    。
三、經查：
（一）關於前置協商之要件：聲請人前向本院聲請消費者債務清
      理之調解，因最大債權銀行中國信託銀行認為無調解之可
      能而未到庭，以致調解不成立等情，有中國信託銀行函文
      、調解不成立證明書1 份附卷可按（見司消債調卷第71頁
      、第76頁），並經本院調取111年度司消債調字第151號卷
      宗核閱屬實，則聲請人聲請更生即合乎協商前置之程序要
      件。
（二）關於聲請人之債務總額：聲請人於其所提債權人清冊中記
      載，債權總金額為205萬785元，惟經本院司法事務官函請
      債權人陳報債權結果，據最大債權銀行中國信託銀行陳報
      聲請人負欠金融機構對外無擔保債權總額合計93 萬9783
      元（包含：中國信託銀行、合作金庫銀行、遠東銀行、星
      展銀行）（見司消債調卷第71-72頁）；另有非金融機構
      之裕融企業股份有限公司陳報債權為21萬7241元、和潤企
      業股份有限公司陳報債權為83萬9844元（見司消債調卷第
      68-69頁），依此聲請人負欠無擔保之債務總額為199萬68
      68（計算式：93 萬9783元＋21萬7241元＋83萬9844元），
      若以銀行公會就消費者債務清理前置調解所得提供之最優
      惠分180 期零利率方案計算，每期還款金額為1萬1094元
      （計算式：199萬6868÷180 期＝1萬1094元，元以下四捨五
      入）。
（三）關於聲請人之財產及收入：聲請人自陳名下除自用小客車
      3輛、大型重型機車1輛、普通重型機車1輛外，並無其他
      財產乙情，有聲請人之全國財產稅總歸戶財產查詢清單、
      行車執造在卷可憑（見司消債調卷第27頁、第36-39頁）
      。依聲請人提出之109 年度綜合所得稅各類所得資料清單
      所示，其於該年度所得總和為42萬9734元（見司消債調卷
      第26頁），惟聲請人自陳因蜂窩性組織炎，而辭去原本之
      保全工作，轉職擔任UBEREAT外送員，每月收入約2萬3000
      元，並提出診斷證明書、收入切結書為證（見司消債調卷
      第6頁反面、第10-11頁、第33頁），然聲請人提出之前開
      診斷證明書，僅有建議休息數日，或宜休養一週之記載，
      無從證明聲請人因傷而無法從事原工作，另前開收入切結
      書上記載聲請人開始擔任UBEREAT外送員之時點為110年1
      月，然據聲請人之勞工保險被保險人投保資料表所示，聲
      請人自109年8月10日起迄至111年2月14日，均投保於天安
      保全股份有限公司，投保薪資為3萬300元，足認聲請人所
      述，與現存客觀證據顯不相符，本院自難認聲請人所述為
      真。從而，聲請人於提出本件聲請前2 年間即109 年3月
      至111年2月間，每月有3萬300元之收入，應堪認定。　
（四）關於聲請人每月必要支出：
    ⒈聲請人個人必要支出：聲請人陳報個人支出內容僅陳明每
      月必要支出金額為1 萬8337元，而未具體明列各項支出之
      數額、原因及種類，亦未就上開支出提出相關單據。然本
      院審酌此金額未逾行政院衛生福利部所公告110 年桃園市
      每人每月最低生活費用每人每月為1 萬5281元之1.2 倍即
      1 萬8337元之範圍（參酌消債條例第64條之2 第1 項之規
      定），是以1 萬8337元為聲請人個人每月必要之支出，尚
      屬合理。　　
　　⒉母親扶養費1萬8337元：
      聲請人自陳每月尚需負擔母親藍麗梅扶養費用乙節，依聲
      請人所提供受扶養人藍麗梅之全國財產稅總歸戶資料查詢
      清單、109年度、110年度綜合所得稅各類所得資料清單、
      中低收入老人生活津貼證明書顯示（見司消債調卷第28頁
      、本院卷第33-35頁、第39頁），藍麗梅現年67歲（44年
      生），已逾65歲之法定退休年齡，名下並無財產，110年
      無任何所得，且為中低收入戶，堪認聲請人之母親藍麗梅
      確有受扶養之必要。又據藍麗梅之中低收入老人生活津貼
      證明書所示，其現居於桃園市，以行政院衛福部所公布桃
      園市每人每月最低生活費1 萬5281元為標準，另聲請人自
      陳藍麗梅每月固定領有4000元租屋補助、老人生活津貼38
      79元、國民年金2686元乙情，有藍麗梅之郵政存簿內頁在
      卷可參（見本院卷第41-42頁），並佐以聲請人自陳母親
      之扶養義務人含聲請人共計1 人（見司消債調卷卷第13頁
      反面），故聲請人每月應負擔其母之扶養費以4716元（計
      算式：每月最低生活費用1 萬5281元－每月固定領取之400
      0元租屋補助－每月固定領取之老人生活津貼3879元－每月
      固定領取之國民年金2686元＝4716元）計算為當。
　　⒊準此，聲請人之每月必要支出合計為2 萬3053元（計算式
      ：1 萬8337元＋4716元）。　　
（五）結算：聲請人名下除自用小客車3輛、大型重型機車1輛、
      普通重型機車1輛外，並無其他財產，前揭自用小客車分
      別為101年、96年、91年出廠，大型重型機車為106年出廠
      ，均已逾行政院固定資產折舊年限，堪認殘值尚微，而普
      通重型機車雖為110年出廠，然此機車應屬日常交通所必
      要，是上開車輛或價值不高、或僅供代步。而以聲請人上
      開收入扣除必要支出後，每月僅有餘額7247元可供清償（
      計算式：3萬300元－2 萬3053元），顯無法負擔前開分180
       期零利率方案計算，每期1萬1094元之還款方案。是本院
      審酌聲請人之收入財產、勞力及生活費用支出等狀況，堪
      認其客觀上對於前開債務確有不能清償債務之虞情事，而
      有藉助更生制度調整其與債權人間之權利義務關係而重建
      其經濟生活之必要。
四、綜上所述，聲請人係消費者，已達不能清償債務之程度，經
    消費者債務清理調解不成立，且查無消債條例第6 條第3 項
    、第8 條或第46條各款所定應駁回更生聲請之事由，則本件
    聲請，應屬有據，爰裁定准許，並依同條例第16條第1 項規
    定，命司法事務官進行更生程序如主文所示。
五、本院裁定准許開始更生程序，俾使聲請人得以重建經濟生活
    ，惟本裁定不生免責效力，須聲請人於更生程序中與債權人
    協定更生方案，並持續履行，始能依消債條例第73條免責，
    附此敘明。　
中　　華　　民　　國　　111 　年　　6 　　月　　28　　日
　                民事第三庭  法　官　吳為平
上列正本證明與原本無異。
本裁定不得抗告。
本裁定業於111年6月28日下午4時公告。
中　　華　　民　　國　　111 　年　　6 　　月　　28　　日
                              書記官  蘇玉玫
附記：
本件業已裁定開始更生程序，債權人不論有無執行名義，非依更
生程序，不得行使其權利；債務人亦不得對除有優先權債權人以
外之債權人再為任何清償行為。